Inventaris van het archief van het Ministerie van Waterstaat, Handel en Nijverheid, 1877-1905: Kabinet van de Minister (Secretariaat A), 1877-1905
Nationaal Archief, Den Haag
Het Kabinetsarchief in zijn huidige omvang omvat een klein gedeelte van het oorspronkelijk gevormde archief. Een steekproef in het archief met betrekking tot de aanwezigheid van agendanummers (dus niet van individuele stukken) toonde aan dat het percentage agendanummers dat nog aanwezig is terugloopt van 70% in 1878 naar 30% in 1904. Het percentage stukken dat nog aanwezig is ligt vermoedelijk lager.
Hoewel er geen overzichten bestaan van selectiewerkzaamheden in het verleden kan uit de bovenvermelde steekproef globaal worden vastgesteld welke categorieën stukken niet meer aanwezig waren:
in beperkte mate stukken betreffende beleidsaangelegenheden van de verschillende afdelingen en de reeds vermelde stukken betreffende de afdelingen Landbouw en Arbeid en Fabriekswezen
stukken betreffende personeelsaangelegenheden als benoeming, bevordering, ontslag, gratificaties, opleiding, beoordeling, schorsing en dergelijke
De stukken betreffende personeelsaangelegenheden over de periode 1900-1905 zijn door het ministerie van Verkeer en Waterstaat verwijderd en opgenomen in de personeelsdossiers van het ministerie.
stukken betreffende de behandeling van verzoeken tot het mogen aannemen en dragen van vreemde ordetekens
protocollaire aangelegenheden
verzoeken om inlichtingen.
2 VERKLARING VAN EEN AANTAL ARCHIVISTISCHE TERMEN
De archieven die in deze band zijn beschreven zijn van oorsprong verbaalarchieven, bestaande uit een of meer series ingekomen en minuten van uitgaande stukken (het verbaal) en een of meer series toegangen op het verbaal. In de inventarissen zijn deze onderdelen met een korte aanduiding beschreven. Onderstaande lijst geeft een verklaring van de daarbij gebruikte termen. De verklaring van de termen geldt uitdrukkelijk de hier beschreven archieven.
AGENDA De agenda is een staat waarop in chronologische volgorde met behulp van een doorlopende nummering aantekening wordt gehouden van het inkomen, afdoen en uitgaan van stukken. Datum en agendanummer waarmee elk stuk wordt geregistreerd in de agenda worden ook op het stuk genoteerd (exhibitum bij ingekomen stukken, gearresteerd bij besluiten en minuten van uitgaande brieven).
VERBAAL De kern van een verbaalarchief wordt gevormd door het verbaal: de serie minuutbesluiten, ingekomen en minuten van uitgaande brieven. De stukken zijn chronologisch op datum van afdoening (gearresteerd) geordend, dat wil zeggen dat een ingekomen stuk als bijlage is gevoegd bij het daarop genomen besluit of bij de minuut van de uitgaande brief. Stukken waarop geen afdoening is gevolgd zijn op datum en agendanummer van ontvangst (exhibitum) geordend.
REPERTOIRE Een repertoire is een register waarin de minuutbesluiten, ingekomen en minuten van uitgaande brieven worden ingeschreven, met vermelding van datum en een volgnummer: het repertoirenummer. Het repertoirenummer komt overeen met het agendanummer. Alle stukken die in een bepaald jaar over een zaak worden ontvangen dan wel opgemaakt krijgen hetzelfde repertoirenummer, alleen de datum van ontvangst of verzending is verschillend. Deze stukken worden onder elkaar in chronologische volgorde ingeschreven. Voor elke nieuwe zaak waarover stukken worden ontvangen dan wel opgemaakt wordt een nieuw repertoirenummer gebruikt. Elk jaar wordt met een nieuwe nummering begonnen.
INDEX Een index is een op onderwerp (rubriekmatig) ingericht register waarin de besluiten, ingekomen en minuten van uitgaande brieven worden ingeschreven, met vermelding van datum en agendanummer. Binnen elke rubriek worden besluiten, ingekomen en minuten van uitgaande stukken betreffende een zaak onder elkaar in chronologische volgorde ingeschreven.
HOOFDENLIJST Een hoofdenlijst is een alfabetische lijst van rubriekshoofden zoals deze in de index worden gebruikt, met een verwijzing naar de pagina van de index waar men de betreffende rubriek kan vinden.
NUMMERLIJST Een nummerlijst is een chronologische lijst van alle data en agendanummers van de stukken, met een verwijzing naar de pagina van repertoire of index waarin het betreffende stuk is ingeschreven.
KLAPPER Een klapper is een alfabetische trefwoordenlijst die vanuit een aantal trefwoorden verwijst naar de plaats in het repertoire of de index waar de stukken die op dat trefwoord betrekking hebben, zijn ingeschreven.
Aanwijzingen voor de gebruiker
Openbaarheidsbeperkingen
Volledig openbaar.
Materiële beperkingen
Aanvraaginstructie
Openbare archiefstukken kunnen online worden aangevraagd en gereserveerd. U kunt dit ook via de terminals in de studiezaal van het Nationaal Archief doen. Om te kunnen reserveren dient u de volgende stappen te volgen:
U maakt een profiel aan op www.gahetna.nl, en logt vervolgens in
Via de archiefinventaris (alleen de beschrijvingen met rode nummers) selecteert u het gewenste archiefstuk door op de knop 'Reserveren' te klikken
In het volgende scherm geeft u aan op welke dag u het archiefstuk wilt inzien
Indien u zich bevindt in de studiezaal en een tafelnummer heeft ontvangen kunt u dit nummer vermelden. Als u geen tafelnummer heeft kunt u tafelnummer 777 laten staan
Vervolgens bevestigt u uw reservering door deze te versturen.
Verwant materiaal
Beschikbaarheid van kopieën
Beschrijving van de series en archiefbestanddelen
- Geregistreerde stukken, I
  - 'Verbaal', minuten van besluiten en van uitgaande brieven, met de daarbij behorende ingekomen stukken., 1877 - 1905; 1-56
    De materiële omvang is niet apart aangegeven: elk inventarisnummer komt overeen met de inhoud van één archiefdoos.
    - 1877 nr. 196A- 217 / 1878 nrs. 1 - 14, 1
    - 1878 nrs. 15 - 19, 2
    - 1878 nrs. 20 - 60b/ 1879 nr. 1, 3
    - 1879 nrs. 2 - 34, 4
    - 1879 nrs. 35 - 80, 5
    - 1880 nrs. 1 - 13, 6
    - 1880 nrs. 14 - 48 / 1881 nrs. 1 - 20, 7
    - 1881 nrs. 21 - 64 / 1882 nrs. 1 - 30, 8
    - 1882 nrs. 31 - 47 / 1883 nrs. 1 - 30, 9
    - 1883 nrs. 31 - 66 / 1884 nrs. 1 - 20, 10
    - 1884 nrs. 21 - 80, 11
    - 1885 nrs. 1 - 19, 12
    - 1885 nrs. 20 - 66, 13
    - 1886 nrs. 1 - 64, 14
    - 1886 nrs. 65 - 91 / 1887 nrs. 1 - 34, 15
    - 1887 nrs. 35 - 80 / 1888 nrs. 1 - 27, 16
    - 1888 nrs. 28 - 86, 17
    - 1889 nrs. 1 - 46, 18
    - 1889 nrs. 47 - 68, 19
    - 1889 nrs. 69 - 100 / 1890 nrs. 1 - 18, 20
    - 1890 nrs. 19 - 62, 21
    - 1890 nrs. 63 - 124, 22
    - 1891 nrs. 1 - 31, 23
    - 1891 nrs. 32 - 103, 24
    - 1892 nrs. 1 - 37, 25
    - 1892 nrs. 38 - 126, 26
    - 1893 nrs. 1 - 50, 27
    - 1893 nrs. 51 - 111, 28
    - 1894 nrs. 1 - 44, 29
    - 1894 nrs. 45 - 109, 30
    - 1895 nrs. 1 - 46, 31
    - 1895 nrs. 47 - 101, 32
    - 1896 nrs. 1 - 29, 33
    - 1896 nrs. 30 - 101 / 1897 nrs. 1 - 3, 34
    - 1897 nrs. 3 - 18, 35
    - 1897 nrs. 19 - 95, 36
    - 1898 nr. 2, 37
    - 1898 nrs. 2 - 22, 38
    - 1898 nrs. 23 - 74, 39
    - 1898 nrs. 75 - 136 / 1899 nr. 1, 40
    - 1899 nrs. 1 - 18, 41
    - 1899 nrs. 19 - 49, 42
    - 1899 nrs. 50 - 97 / 1900 nrs. 1 - 30, 43
    - 1900 nrs. 31 - 132, 44
    - 1901 nrs. 1 - 36, 45
    - 1901 nrs. 37 - 106, 46
    - 1902 nrs. 1 - 47, 47
    - 1902 nrs. 48 - 113 / 1903 nrs. 1 - 22, 48
    - 1903 nrs. 23, 49
    - 1903 nrs. 23 - 79, 50
    - 1903 nrs. 80 - 122 / 1904 nrs. 1 - 16, 51
    - 1904 nrs. 17 - 58, 52
    - 1904 nrs. 59 - 123 / 1905 nrs. 1 - 13, 53
    - 1905 nrs. 14 - 44, 54
    - 1905 nrs. 45 - 132, 55
    - 1898-1902 (Posterijen en Telegrafie), 56
  - Repertoires op het verbaal., 1877 - 1896; 57-65; 9 delen
    - 1877-1879, 57
    - 1880-1883, 58
    - 1884-1886, 59
    - 1887-1890, 60
    - 1891-1892, 61
    - 1893, 62
    - 1894, 63
    - 1895, 64
    - 1896, 65
  - Indices op het verbaal, met hoofden- en nummerlijsten., 1897 - 1905; 66-74; 9 delen
    - 1897, 66
    - 1898, 67
    - 1899, 68
    - 1900, 69
    - 1901, 70
    - 1902, alleen met nummerlijst, 71
    - 1903, alleen met nummerlijst, 72
    - 1904, 73
    - 1905, 74
  - Repertoire op het verbaal, betreffende posterijen en telegrafie., 1898 - 1901; 75; 1 deel
    Verwijst naar inventarisnummer 56.
  - Klappers op de repertoires en indices., 1877 - 1905; 76-93; 18 delen
    - 1877-1879, 76
    - 1880-1883, 77
    - 1884-1888, 78
    - 1889-1890, 79
    - 1891-1892, 80
    - 1893, 81
    - 1894, 82
    - 1895, 83
    - 1896, 84
    - 1897, 85
    - 1898, 86
    - 1899, 87
    - 1900, 88
    - 1901, 89
    - 1902, 90
    - 1903, 91
    - 1904, 92
    - 1905, 93
- Niet-geregistreerde stukken, II
  - Stukken betreffende de organisatie van de zorg voor de Landsgebouwen., 1878 en 1888; 94; 1 omslag
  - Rapporten van de Commissie tot Onderzoek naar de uit te keren bedragen voor de overname van enige spoorlijnen van de Hollandsche IJzeren Spoorwegmaatschappij., 1881; 95; 1 pak
  - Stukken betreffende een adres van enige directeuren van post- en telegraafkantoren waarin zij aanspraak maken op bevordering op grond van het Koninklijk besluit van 20 maart 1886 (Sbl.43)., 1897; 96; 1 omslag
  - Stukken betreffende de taakafbakening van het ministerie van Waterstaat, Handel en Nijverheid ten opzichte van andere ministeries., 1889; 97; 1 omslag
  - Brochures betreffende de aanleg van de Noord-Friesche Locaal-Spoorweg., 1889 - 1890; 98; 3 katernen
  - Stukken opgemaakt en ontvangen door J.C. de Marez Oyens, hoofd van de afdeling Handel en Nijverheid, als gevolmachtigde voor de Nederlandse regering bij de onderhandelingen met Duitsland over de aansluiting van de Zuiderspoorweg., 1891 - 1892; 99; 1 omslag
  - Nota betreffende een ontwerp van wet tot instelling van een Rijksverzekeringsbank., 1893; 100; 1 stuk
  - Correspondentie met S. Hamelink, directeur van de Nederlandsche Tramweg Maatschappij, betreffende het gebruik van tramwegen., 1893 - 1894; 101; 1 omslag
  - Stukken betreffende een wettelijke regeling met betrekking tot het verlies van het lidmaatschap van de Nederlandse ridderorden en van het recht deze en andere Nederlandse eretekenen te ontvangen., (1859)1893 - 1897; 102; 1 omslag
  - Stukken betreffende de verhouding tussen de Directeur-Generaal der Posterijen en Telegrafie en de Rijksbouwmeesters met betrekking tot de post- en telegraafgebouwen., 1893 - 1895; 103; 1 omslag
  - De luchtvaart, overdruk van een artikel van J.G.W. Fijnje, gepubliceerd in het weekblad De Ingenieur., 1894; 104; 1 katern
  - Stukken betreffende het ontslaan bij huwelijk van vrouwelijke ambtenaren bij de Posterijen en Telegrafie., 1895, 1897; 105; 3 stukken
  - Stukken betreffende de verzending door de Britse posterijen van post vanuit Groot-Brittannië via Hoek van Holland., 1897; 106; 1 omslag
  - Nota's betreffende het vraagstuk of krachtens wet aan het staatshoofd verleende rechtsmacht kan worden gedelegeerd., 1897 - 1898; 107; 1 omslag
  - Stukken betreffende de overname van het Nederlandse gedeelte van de spoorweg Luik-Maastricht., 1898; 108; 1 omslag
  - Lijst van besluiten, ingekomen en minuten van uitgaande stukken van verschillende afdelingen van het ministerie betreffende inpoldering van de Zuiderzee., 1898 - 1905; 109; 1 stuk
  - Rapport van de Commissie voor de Mijnen betreffende de ontginning van staatswege van steenkool in Limburg., 1900; 110; 1 deel
  - Stukken betreffende de spoorwegstakingen van 1903., Januari - mei 1903; 111-117; 7 omslagen
    - Ingekomen brieven, nota's en aantekeningen, januari - april 1903, 111
    - Ingekomen en minuten van uitgaande telegrammen, januari - mei 1903, 112
    - Stukken betreffende de interpellatie door de Tweede Kamerleden Mee en Troelstra inzake de spoorwegstaking, februari 1903, 113
    - Stukken betreffende de wettelijke regelingen in het buitenland bij werkstakingen, februari - april 1903, 114
    - Verslagen van besprekingen tussen de minister van Waterstaat, Handel en Nijverheid en andere betrokkenen bij de spoorwegstakingen, februari - april 1903, 115
    - Bekendmakingen en vlugschriften betreffende de spoorwegstakingen, maart - april 1903, 116
    - Dagverhaal van het voorgevallene aan het departement van Waterstaat, Handel en Nijverheid inzake de werkstaking, april 1903, 117